【裁判字號】    95,台上,5655
【裁判日期】    951019
【裁判案由】    加重強盜
【裁判全文】
最高法院刑事判決            九十五年度台上字第五六五五號
上  訴  人  台灣高等法院檢察署檢察官
上  訴  人
即  被  告  甲○○
                    號5樓（
選任辯護人  郭緯中律師
上列上訴人等因被告加重強盜案件，不服台灣高等法院中華民國
九十五年八月二十三日第二審判決（九十五年度上訴字第二五三
八號，起訴案號：台灣板橋地方法院檢察署九十五年度偵字第五
八五號），提起上訴，本院判決如下：
    主  文
原判決撤銷，發回台灣高等法院。
    理  由
本件原判決認定上訴人即被告甲○○（下稱被告）犯有原判決事
欄一所示犯行，因而維持第一審依行為時即民國九十四年二月二
日修正公布，自九十五年七月一日施行前之刑法第五十五條牽連
犯規定，從一重論被告意圖為自己不法之所有，於夜間侵入住宅
，以強暴、脅迫至使不能抗拒而取他人之物，處有期徒刑捌年陸
月之判決，駁回被告在第二審之上訴；固非無見。
惟查：(一)、有罪之判決書，應記載認定犯罪事實所憑之證據及其
認定之理由，刑事訴訟法第三百十條第一款定有明文；而認定事
實所憑之證據，須確實存在，就該卷宗內不難考見者，始克當之
，倘判決書內所記載之證據，與卷內筆錄或證物之內容不相適合
，則其判決之根據，實際上並不存在，自屬採證違法。原判決認
定：「被告於九十四年十二月二十八日晚間邀約Ａ女（真實姓名
年籍詳卷）外出用餐，嗣於同晚十時六分，駕駛其所有二三五一
－KT自用小客車，搭載Ａ女至台北縣新莊市『香奈爾汽車旅館』
三○一號房，在未違反Ａ女意願下，由Ａ女為其口交。因Ａ女譏
笑其性能力，二人遂發生爭執，被告心生不悅，頓萌傷害及意圖
為自己不法所有之強盜犯意，將Ａ女雙手、雙腳以束線帶反綁，
並強灌Ａ女高梁酒，復將Ａ女嘴巴貼上膠帶，再掌摑Ａ女面頰且
脅迫Ａ女稱：『要不要活命』、『要喝毒藥還是喝酒』、『要活
命就要配合』等語，以強暴、脅迫方法至使Ａ女不能抗拒，而取
走Ａ女隨身攜帶之ＬＶ背包一只【內有現金新台幣（下同）三萬
元、鑰匙一串及手機七支】；詎被告仍不滿足，於同晚十一時五
十分許，駕駛上開自用小客車搭載Ａ女離開該汽車旅館上高速公
路遊蕩一、二小時，其間仍反覆掌摑Ａ女面頰，且脅迫Ａ女稱：
『要不要活命』、『車上有刀』、『要活命就要配合』等語，致
Ａ女極度恐懼。迨翌（二十九）日上午一時三十分許，將Ａ女載
至台北縣樹林市○○路二一九巷三十號被告住處後，復承續上開
犯意，強押Ａ女至廁所，以手銬、束線帶、粗鐵鍊加上大鎖頭將
Ａ女綑綁在水龍頭，再抓Ａ女頭部撞牆及掌摑其面頰，復向Ａ女
恐嚇稱：『伊要跑路，你身上和家裡有多少錢，伊拿到錢就會放
人』等語，致Ａ女不能抗拒，只得將住家地址、提款卡密碼、印
章、存摺存放位置告知被告，被告獲悉後，旋持上開ＬＶ背包內
之鑰匙，於夜間侵入Ａ女台北縣永和市（詳細住址詳卷）之住宅
，取走GUCCI 皮夾一只（內有身分證、健保卡、駕照各一張及現
金三萬元）、土地銀行提款卡一張及存摺一本、中國信託商業銀
行提款卡、信用卡各一張及存摺一本、花蓮中小企業銀行存摺一
本及印章一個等物；另Ａ女因被告前述傷害行為受有雙側臉頰腫
痛、頭部血腫、雙側手腕腫痛等傷害」等情；並無一語敘及被告
使用扣案剪刀一把供犯本件強盜之用；且被害人Ａ女於警詢時即
陳明：「被告出門後，我想辦法脫身，當時我的一隻腳掙脫了黑
色束線帶，我以腳將門把轉開後，發現門外剛好有一把剪刀，我
便以剪刀剪掉綁在浴室水龍頭之鐵鍊」等語（見偵卷第十五頁）
；依上所述，該剪刀似非被告犯罪之工具；原判決於理由內說明
扣案剪刀一把係被告所有供犯罪所用之物，乃併予宣告沒收；採
證難謂適法，法則之適用亦有不當。(二)、犯強盜罪而有刑法第三
百二十一條第一項第三款（攜帶兇器而犯之）之情形者，應依刑
法第三百三十條第一項論以加重強盜罪；此所謂兇器，其種類並
無限制，凡客觀上足以對人之生命、身體、安全構成威脅，具有
危險性之兇器均屬之。原判決事實欄一既認定：被告帶同警方扣
得其所有供犯罪所用之高梁酒一瓶、膠帶一捲、膠帶一束、剪刀
一支、束線帶六條、已剪斷之束線帶一束、手銬一付、鐵鍊一組
（含鎖頭一個）；且於理由五復說明：扣案之高梁酒一瓶、膠帶
一捲、膠帶一束、剪刀一支、束線帶六條、已剪斷之束線帶一束
、手銬一付、鐵鍊一組（含鎖頭一個），均為被告所有供本件犯
罪所用之物，業據被告供述在卷，併依刑法第三十八條第一項第
二款宣告沒收云云。上開認定如果成立，則其中剪刀一支、鐵鍊
一組（含鎖頭一個），客觀上似均足以對人之生命、身體、安全
構成威脅，乃具有危險性之兇器；從而，本件除應論被告以刑法
第三百三十條第一項於夜間侵入住宅之加重強盜罪外，是否亦應
併論以同條項之攜帶兇器加重強盜罪，饒有研求之餘地。檢察官
上訴意旨執以指摘原判決不當，洵有理由，應認有撤銷原判決發
回更審之原因。至原判決不另為諭知無罪部分，公訴意旨認該部
分與原判決論罪部分，具有單純一罪之關係，基於審判不可分原
則，應併予撤銷發回；又被告強取Ａ女現金數額部分，Ａ女指訴
與原判決認定之金額不相一致（見原判決正本第一頁第二七行、
第二頁第十一行、偵卷第十三、十六頁），更審判決時應併注意
及之；均附為敘明。
據上論結，應依刑事訴訟法第三百九十七條、第四百零一條，判
決如主文。
中    華    民    國  九十五  年    十    月   十九   日
                      最高法院刑事第十二庭
                          審判長法官  林  永  茂
                                法官  洪  文  章
                                法官  蘇  振  堂
                                法官  蕭  仰  歸
                                法官  何  菁  莪
      本件正本證明與原本無異
                                      書  記  官
中    華    民    國  九十五  年    十    月  二十五  日
                                                    Ｒ


司法院資訊處製作；財團法人民間司法改革基金會備份。
